臺灣高等法院臺南分院刑事裁定
111年度抗字第535號
抗  告  人  
即  受刑人  吳錦茜


上列抗告人因定應執行刑案件，不服臺灣臺南地方法院中華民國
111年5月27日裁定（111年度聲字第543號）提起抗告，本院裁定
如下：
    主  文
原裁定撤銷。
吳錦茜所犯如附表所示各罪所處之刑，應執行有期徒刑拾壹年。
    理  由
一、本件抗告意旨略以：抗告人所犯各罪多為詐欺罪，犯罪內容
    、時間均為同一類型卻分開審理，且所犯之罪刑期加總後為
    有期徒刑15年3月，原審卻僅酌減3月，定有期徒刑15年，實
    不符合比例原則及罪刑相當原則，為此提起抗告。
二、原裁定意旨略以：如附表編號1至3所示之罪，由臺灣臺南地
    方法院以108年度聲字第1372號裁定應執行刑有期徒刑1年4
    月確定；附表編號7至10、13所示之罪、編號11至12所示之
    罪，分別由臺灣橋頭地方法院以108年度訴字第141號判決定
    應執行刑有期徒刑6年、8月，經臺灣高等法院高雄分院、最
    高法院分別以108年度上訴字第1369號、109年度台上字第34
    09號判決均上訴駁回而確定；編號14至16所示之罪，由臺灣
    橋頭地方法院以107年度審訴字第474號判決定應執行刑有期
    徒刑2年，經臺灣高等法院高雄分院、最高法院分別以108年
    度上訴字第1360號、109年度台上字第3410號判決均上訴駁
    回而確定；附表編號18至21所示之罪，由臺灣臺南地方法院
    以110年度易字第787號判決定應執行刑有期徒刑1年10月確
    定，有各該裁判書附卷可稽，是定應執行刑，除不得逾越刑
    法第51條第5 款所定法律之外部界限，即不得重於如附表所
    示各罪加計之總和外，亦應受內部界限之拘束，即不得重於
    上開所定執行刑加計後之總和，即15年3月。另受刑人所犯
    如附表編號11至12、17所示之罪雖均屬得易科罰金之罪，但
    因與附表編號1至10、13至16、18至21所示均屬不得易科罰
    金之罪合併處罰結果，依上開說明，於定應執行刑時原可易
    科部分所處之刑，即無庸為易科罰金折算標準之諭知。綜上
    ，本件聲請於法並無不合，應予准許，兼審酌受刑人犯罪行
    為之不法與罪責程度、附表各罪彼此間之關聯性、各罪於之
    前各案定應執行刑時所減少之刑期、附表各罪所反應受刑人
    之人格特性與傾向、對受刑人施以矯正之必要性等裁量內部
    性界限，及附表所示各罪宣告刑總和上限之外部性界限，爰
    就如附表所示各罪所處之刑，定其應執行之刑為有期徒刑15
    年。
三、按法院就被告所犯各罪所處之徒刑，合併定其應執行刑時，
    應在所適用法律規定目的及其秩序理念指導之外部性及內部
    性界限內，基於刑罰經濟與責罰相當之理性刑罰政策，綜合
    考量行為人所犯數罪所反映出之人格特性，兼衡刑罰規範目
    的、整體犯罪非難評價、各罪關連性及所侵害之法益等面向
    ，採對其中最重刑嚴厲化之限制加重原則，所為給予適度恤
    刑折扣之特別量刑過程，並非必須一律僵固地僅按其宣告刑
    累計刑期之比例換算或折計以定之（最高法院109年度台上
    字第3000號判決意旨參照）。法律上屬於自由裁量之事項，
    有其外部性界限及內部性界限，並非概無拘束。數罪併罰有
    二裁判以上宣告多數有期徒刑者，依刑法第53條、第51條第
    5 款之規定「於各刑中之最長期以上，各刑合併之刑期以下
    ，定其刑期。但不得逾三十年。」係採「限制加重原則」規
    範執行刑之法定範圍，為其定刑之外部界限。乃因一律將宣
    告刑累計執行，刑責恐將偏重而過苛，不符現代刑事政策及
    刑罰之社會功能，而有必要透過定應執行刑程序，授權法官
    對被告本身及所犯各罪為總檢視，進行充分而不過度之評價
    ，以妥適調整之（最高法院109年度台抗字第1930號裁定意
    旨參照）。
四、經查： 
  ㈠抗告人所犯如附表所示各罪所宣告之刑，其中編號1至3、7至
    10及13、11至12、14至16、18至21所示之罪，均經法院分別
    定應執行刑有期徒刑1年4月、6年、8月、2年、1年10月確定
    ，與其他各罪加總後之刑期為有期徒刑15年3月，原裁定所
    定應執行有期徒刑15年3月，雖未逾越外部界限，然數罪併
    罰之定其應執行刑，屬特別之量刑過程，並非數罪刑度之總
    和，須就全部定刑案件，以行為人之責任再為整體之檢視及
    評價，如不分案件類型，均以加總後酌減方式定刑，於行為
    人所犯數罪之犯罪類型相同情況下，因併合處罰時其非難重
    複程度較高，即有過度或重複評價之嫌，相較於此，如所犯
    數罪各屬不同犯罪類型之情況，因併合處罰之責任非難重複
    程度較低，方有採取加總後酌予減輕方式定刑之正當性。本
    案本件抗告人附表所示各罪，除編號2至5為偽造文書（與詐
    欺取財論以想像競合犯）、誣告、妨害自由罪外，其餘均係
    犯詐欺取財罪，分別係以投資入股、假借販賣商品或精品為
    名義詐取財物，犯罪手段相類似，罪數達17罪，於刑之宣告
    上固應考量詐騙之被害人不同，侵害法益各異，而為數罪之
    宣告，於定刑程序上，仍應以附表所示犯行為整體之評價，
    兼衡罪責相當及特別預防之刑罰目的，審酌整體犯罪過程中
    各行為彼此間之關聯性，及所論處罪數反應行為人之人格及
    犯罪傾向等情狀綜合判斷，為妥適之裁量，避免為過度、重
    複之評價，而有違責任相當性原則。惟原裁定卻就附表所示
    之罪定應執行有期徒刑15年，顯係逕各原確定判決或定應執
    行刑裁定刑度加總後，僅再酌減有期徒刑3月，未曾考量抗
    告人所犯案件大部分多為非難重複程度較高之詐欺取財案件
    ，而以實質累加方式加總後再予酌減定刑，實有過度或重複
    評價之嫌，已有違責任相當性原則。
  ㈡另抗告人所犯詐欺取財案件，多以被害人報警處理或提出告
    訴為偵查發動之開端，然因被害人散在各地，基於法定管轄
    權之因素，嗣後偵查及審理法院可能不同，未必得以合併審
    判，因而可能發生同時期犯罪分由不同法院審理並確定之情
    況，此為司法管轄權制度運作使然，不應於定應執行刑程序
    時轉嫁為受刑人須承擔之不利益因素，換言之，不同被害人
    案件是否由相同法院合併判決，容非受刑人所得強求，然就
    後續定應執行刑程序而言，刑事訴訟法既然規定「由該案犯
    罪事實最後判決之法院裁定」，即應由受理定刑聲請之法院
    ，在不受起訴管轄限制之情況下，以受刑人整體犯罪歷程、
    犯罪特性及刑罰特別預防與個別預防之目的綜合考量，合併
    為單一之應執行刑宣告，不再因不同被害人由不同法院各別
    判決確定等因素，對受刑人為重複、過度之評價。而參以附
    表編號7至10及13、11至12、14至16、18至21所示各罪，原
    確定判決均分別以各罪最長期之有期徒刑為基礎，各罪酌加
    數月為其應執行刑之定刑方式，上開定刑所採限制加重方式
    ，顯係考量各罪之差異性甚小，犯罪時間密集等因素所為之
    整體性評價，而非將各罪刑期加總後，酌減數月，相較於此
    ，原裁定就附表所示各罪，於各定應執行刑加總後之有期徒
    刑15年3月僅酌減3月，所定應執行刑與前開定刑方式顯有比
    例失衡而不利於受刑人之情況，其裁量權之行使，即難謂妥
    適，抗告人指摘原裁定不當，非無理由，應由本院將原裁定
    予以撤銷。
  ㈢而原審法院既已就本案各罪之執行刑為實體審酌，本院自為
    裁定並無損受刑人之審級利益，爰於附表所示各罪定應執行
    刑之外部界限內，考量附表所示各罪除編號2至5外，其餘均
    為詐欺取財犯行，手法相似，各罪差異性甚低，抗告人所犯
    各罪之行為方式、危害情況、侵害之法益、犯罪次數，及整
    體犯罪非難評價等總體情狀，綜合判斷，另兼衡刑罰矯正被
    告惡性及社會防衛功能等因素，定其應執行之刑如主文第2
    項所示。
五、應依刑事訴訟法第413條、第477條第1項，刑法第53條、第5
    1條第5款，裁定如主文。
中　　華　　民　　國　　111 　年　　7 　　月　　13　　日
                  刑事第七庭    審判長法　官  吳勇輝
                                      法　官  黃國永
                                      法　官  吳錦佳
以上正本證明與原本無異。
如不服本裁定，應於收受本裁定後五日內向本院提出抗告狀。
　　　　　　　　　　　　　　　　　　　書記官  王杏月
中　　華　　民　　國　　111 　年　　7 　　月　　13　　日
附表
編       號           1                   2                   3          罪       名          詐欺       偽造文書          誣告 宣  告  刑       有期徒刑8月     有期徒刑10月     有期徒刑3月 犯罪日期       101年5月29日至同年10月16日    101年1月20日             105年10月15日            偵 查 機 關年 度 案 號  臺南地檢104年度調偵字第374號    臺南地檢104年度調偵字第374號      臺南地檢106年度偵字第16305號      最後事實審   法院        南高分院        南高分院     臺灣臺南地方法院    案號  106年度上訴字第709號 106年度上訴字第709號 107年度簡上字第372號  判決日期     107年5月23日        107年5月23日     108年4月24日    確定判決    法院        南高分院        最高法院    臺灣臺南地方法院     案號  106年度上訴字第709號 108年度台上字第684號 107年度簡上字第372號  確定日期     107年5月23日        108年4月18日      108年4月24日   是否為得易科罰金之案件           否                                    否                                    否                            備註  編號1至3應執行有期徒刑1年4月   

編       號           4                   5                   6          罪       名        妨害自由        誣告         詐欺 宣  告  刑     有期徒刑1年6月     有期徒刑5月    有期徒刑1年2月 犯罪日期       105年9月3日至同年月7日    105年09月10日          104年4月間至105年2月5日          偵 查 機 關年 度 案 號  臺南地檢106年度偵字第389號等    臺南地檢106年度偵字第389號等 臺南地檢106年度偵字第15587號等      最後事實審   法院        南高分院        南高分院         南高分院      案號  108年度上訴字第1069號 108年度上訴字第1069號 108年度上易字第638號  判決日期     108年11月7日        108年11月7日       109年4月30日    確定判決    法院        最高法院        最高法院        南高分院     案號  109年度台上字第1438號 109年度台上字第1438號 108年度上易字第638號  確定日期     109年3月18日        109年3月18日      109年4月30日   是否為得易科罰金之案件           否                                    否                                    否                            

編       號           7                   8                   9          罪       名          詐欺         詐欺         詐欺 宣  告  刑       有期徒刑3年    有期徒刑1年2月   有期徒刑1年10月 犯罪日期       103年11月間某日至104年3月13日  106年11月14日前某日至106年2月3日      104年9月30日前某日至104年12月16日 偵 查 機 關年 度 案 號  橋頭地檢106年度偵字第9982號等    橋頭地檢106年度偵字第9982號等 橋頭地檢106年度偵字第9982號等 最後事實審   法院        雄高分院        雄高分院         雄高分院      案號  108年度上訴字第1364號 108年度上訴字第1364號 108年度上訴字第1364號  判決日期     109年3月12日        109年3月12日     109年3月12日 確定判決    法院        雄高分院        雄高分院        雄高分院     案號  108年度上訴字第1364號 108年度上訴字第1364號 108年度上訴字第1364號  確定日期     109年3月12日      109年3月12日       109年3月12日   是否為得易科罰金之案件           否                                    否                                    否                            備註  編號7至10、13應執行有期徒刑6年   

編       號           10                 11                 12    罪       名          詐欺         詐欺         詐欺 宣  告  刑       有期徒刑7月 有期徒刑3月，如易科罰金，以新臺幣1仟折算1日 有期徒刑6月，如易科罰金，以新臺幣1仟折算1日 犯罪日期       105年4月27日前某日至105年5月31日 105年6月間某日至同年7月1日         105年11月4日 偵 查 機 關年 度 案 號  橋頭地檢106年度偵字第9982號等    橋頭地檢106年度偵字第9982號等 橋頭地檢106年度偵字第9982號等 最後事實審   法院        雄高分院        雄高分院         雄高分院      案號  108年度上訴字第1364號 108年度上訴字第1364號 108年度上訴字第1364號  判決日期     109年3月12日        109年3月12日     109年3月12日 確定判決    法院        雄高分院        雄高分院        雄高分院     案號  108年度上訴字第1364號 108年度上訴字第1364號 108年度上訴字第1364號  確定日期     109年3月12日      109年3月12日       109年3月12日   是否為得易科罰金之案件           否                                    是                                    是                            備註  編號7至10、13定應執行有期徒刑6年 編號11至12定應執行有期徒刑8月   

編       號           13                 14                 15        罪       名          詐欺         詐欺         詐欺 宣  告  刑     有期徒刑1年2月    有期徒刑1年6月     有期徒刑7月 犯罪日期       105年4、5月間至同年5月20日  104年4月間某時許起至105年3月21日      104年5月16日至同年6月12日 偵 查 機 關年 度 案 號  橋頭地檢106年度偵字第9982號等    橋頭地檢105年度偵字第4681號等 橋頭地檢105年度偵字第4681號等 最後事實審   法院        雄高分院        雄高分院         雄高分院      案號  108年度上訴字第1364號 108年度上訴字第1360號 108年度上訴字第1360號  判決日期     109年3月12日        109年3月12日     109年3月12日 確定判決    法院        最高法院        雄高分院        雄高分院     案號  109年度台上字第3409號 108年度上訴字第1360號 108年度上訴字第1360號  確定日期     109年7月22日      109年3月12日       109年3月12日   是否為得易科罰金之案件           否                                    否                                    否                            備註  編號7至10、13應執行有期徒刑6年 編號14至16應執行有期徒刑2年  

編       號           16                 17                 18        罪       名          詐欺         詐欺         詐欺 宣  告  刑       有期徒刑9月 有期徒刑4月，如易科罰金，以新臺幣1仟折算1日    有期徒刑1年4月 犯罪日期       105年5月13日前之該年間某時許至105年8月6日  105年11月2日至同年月4日      106年1月15日至同年6月20日 偵 查 機 關年 度 案 號  橋頭地檢105年度偵字第4681號等 橋頭地檢105年度偵字第4681號等 臺南地檢110年度偵字第13826號等 最後事實審   法院        雄高分院        雄高分院     臺灣臺南地方法院     案號  108年度上訴字第1360號 108年度上訴字第1360號 110年度易字第787號  判決日期     109年3月12日        109年3月12日     110年9月28日 確定判決    法院        雄高分院        雄高分院    臺灣臺南地方法院     案號  108年度上訴字第1360號 108年度上訴字第1360號 110年度易字第787號  確定日期     109年3月12日      109年3月12日       110年10月26日   是否為得易科罰金之案件           否                                    是                                    否                            備註  編號14至16應執行有期徒刑2年  編號18至21應執行有期徒刑1年10月 

編       號           19                 20                 21        罪       名          詐欺         詐欺         詐欺 宣  告  刑     有期徒刑1年2月    有期徒刑1年2月    有期徒刑1年2月 犯罪日期       106年4月27日至同年6月7日  106年5月11日至同年6月7日      106年5月5日至同年6月7日 偵 查 機 關年 度 案 號  臺南地檢110年度偵字第13826號等 臺南地檢110年度偵字第13826號等 臺南地檢110年度偵字第13826號等 最後事實審   法院    臺灣臺南地方法院   臺灣臺南地方法院   臺灣臺南地方法院     案號  110年度易字第787號 110年度易字第787號 110年度易字第787號  判決日期     110年9月28日     110年9月28日     110年9月28日 確定判決    法院    臺灣臺南地方法院    臺灣臺南地方法院    臺灣臺南地方法院     案號  110年度易字第787號 110年度易字第787號 110年度易字第787號  確定日期     110年10月26日      110年10月26日      110年10月26日   是否為得易科罰金之案件           否                                    否                                    否                            備註  編號18至21應執行有期徒刑1年10月